臺灣新竹地方法院民事判決　九十年度訴字第九二○號
　　原　　　告　丙○○
　　　　　　　　乙○○
　　　　　　　　戊○○
　　　　　　　　丁○○
　　訴訟代理人　丙○○
　　被　　　告　甲○○
右當事人間請求損害賠償事件，本院判決如左：
    主    文
被告應給付原告丙○○新台幣參拾壹萬捌仟玖佰玖拾柒元，及自民國九十年八月四日
起至清償日止，按年息百分之五計算之利息。
原告其餘之訴駁回。
訴訟費用由被告負擔十分之一，餘由原告負擔。
本判決於原告丙○○以新台幣壹拾萬元為被告供擔保後，得假執行。
原告其餘假執行之聲請駁回。
    事    實
甲、原告方面：
一、聲明：
（一）被告應給付原告丙○○新台幣一百九十五萬零九百六十三元，給付原告乙○○
      、戊○○、丁○○各新台幣一百萬元，及自起訴狀繕本送達之翌日（即民國九
      十年八月四日）起至清償日止，按年息百分之五計算之利息。
（二）陳明願供擔保，請准宣告假執行。
二、陳述：
（一）被告甲○○於民國（下同）九十年一月三十一日上午六時二十分許，駕駛車牌
      號碼ＨＳＰ－九三○號重機車，沿新竹市○○路由南往北行駛，途經同市○○
      路三一號前時，汽車行駛時駕駛人應注意車前人車狀況，並隨時採取必要之措
      施，而依當時情形，又無不能注意之情形，竟疏於注意，而以車頭撞及行走於
      路邊之行人陳連絨，陳連絨遭撞擊後倒地因而受有胸腹及頭部鈍力之傷害，送
      醫後仍因出血性休克合併多器官衰竭，延至九十年二月二十六日上午四時五十
      分許不治死亡，案經鈞院以九十年度交訴字第八三號過失致死案件審理中。
（二）依民法第一百八十四條規定「因故意或過失，不法侵害他人之權利者，負損害
      賠償責任…。」同法第一百九十二條：「不法侵害他人致死者，對於支出醫療
      及增加生活上需要之費用或殯葬費之人亦應負損害賠償責任。」又同法第一百
      九十四條：「不法侵害他致死者，被害人之父、母、子女及配偶，雖非財產上
      之損害，亦得請求賠償相當之金額。」。原告等為刑事訴訟法第四百八十七條
      ，因犯罪而受損害之人，被告為刑事案件之被告即加害人，依民法負損害賠償
      之人，爰依本條規定，提起刑事附帶民事訴訟，請求損害賠償。
（三）原告請求損害賠償之金額如下：
　１、殯葬費部分：
　　　被害人陳連絨因被告之侵權行為，致於九十年二月二十六日上午四時五十分許
    　死亡，原告丙○○支付殯葬費四十五萬九仟九百一十元，依民法第一百九十二
　　　條第一項規定被告應負賠償責任。
　２、醫療費部分：
　　　被害人陳連絨自九十年一月三十一日上午六時二十分許遭被告騎乘機車撞擊後
      ，經送醫治療，延至同年二月二十六日死亡，由原告丙○○支出醫療費用共計
      四十九萬一千零五十三元，應由被告負賠償責任。
  ３、侵害生命權慰撫金部分：
  　　原告丙○○、乙○○、戊○○、丁○○均為陳連絨之子女，被害人陳連絨無端
      遭被告自後追撞致死，為人子女身心遭受創痛莫此為甚，精神上痛苦難以言詞
      形容於萬一，心理上之楚痛更難以治療，此非財產上之損害，依民法第一百九
      十四條規定，原告丙○○、乙○○、丁○○、戊○○各請求一佰萬元之慰撫金
      ，以彰尊重人之生命權益。
三、證據：提出衛生署新竹醫院出院病患收款費用明細表二紙、殯葬費收據十紙、戶
    籍登記簿一份、第一商業銀行存摺影本為證。
乙、被告方面：
一、聲明：
（一）原告之訴駁回。
（二）如受不利判決，願供擔保請准宣告免為假執行。
二、陳述：對於本院九十年度交訴字第八三號刑事判決所認定之犯罪事實無意見，但
    被害人陳連絨對於本件車禍之發生亦與有過失。另其有支出被害人陳連絨之部分
    醫療費用，而原告支出之喪葬費用有些非習俗所必要，且原告已領取強制汽車責
    任保險金一百四十萬元應予扣除。
丙、本院依職權向財政部臺灣省北區國稅局新竹市分局調閱被告之財產資料。
    理    由
一、本件原告主張：被告甲○○於民國（下同）九十年一月三十一日上午六時二十分
    許，駕駛車牌號碼ＨＳＰ－九三○號重機車，沿新竹市○○路由南往北行駛，途
    經同市○○路三一號前時，汽車行駛時駕駛人應注意車前人車狀況，並隨時採取
    必要之措施，而依當時情形，又無不能注意之情形，竟疏於注意，而以車頭撞及
    行走於快慢車道分道線附近之行人陳連絨，陳連絨遭撞擊後倒地因而受有胸腹及
    頭部鈍力之傷害，送醫後仍因出血性休克合併多器官衰竭，延至九十年二月二十
    六日上午四時五十分許不治死亡等情，經本院依職權調閱本院九十年交訴字第八
    三號卷宗核閱屬實，且為兩造所不爭執，應堪採信。復以，本院以九十年度交訴
    字第八三號判決以被告過失致人於死，處有期徒刑五月，如易科罰金，以參佰元
    折算壹日，嗣經確定，現在臺灣新竹監獄執行等情，亦為兩造所是認。是以被告
    因過失侵害被害人陳連絨生命權之事實，自屬有據。
二、按因故意或過失，不法侵害他人之權利者，負損害賠償責任；不法侵害他人致死
    者，對於支出醫療及增加生活上需要之費用或殯葬費之人，亦應負損害賠償責任
    ；不法侵害他人致死者，被害人之父、母、子、女及配偶，雖非財產上之損害，
    亦得請求賠償相當之金額，民法第一百八十四條第一項、第一百九十二條第一項
    、第一百九十四條定有明文。茲就原告請求被告賠償之費用，是否應予准許，分
    述為次：
（一）殯葬費部分－原告丙○○：
      被害人陳連絨死亡後，原告丙○○為辦理喪葬事宜，支出殯葬費四十五萬九仟
      九百一十元，業據提出欣和平殯儀有限公司明細表、支付何旭峰道士法會收據
      各一份、錦豐金香行送貨單二紙、訃文印製費收據三紙、支付廚師蓬布、餐會
      收據一張、白飯茶水收據一張、租車費收據一紙、墓地估價單一紙為證，其中
      除樂隊十六人一萬九千二百元、毛巾四十打一萬六千元、白毛巾二千二百十元
      、花車五台六千元等，尚難認係喪葬必要之費用，應予剔除外，其餘各項，共
      計四十一萬六仟五百元，均為民間喪葬、習俗所必需，亦無過高，自應認係必
      要之殯葬費用。
（二）醫療費部分－原告丙○○：
      被害人因被告之不法侵害而致死亡，生前之醫藥費用係由原告丙○○支出，原
      告丙○○自得依前引民法第一百九十二條第一項規定向被告請求賠償。原告丙○○主張其為被害人支出醫療費用四十九萬一千零五十三元，固據其衛生署新
      竹醫院出院病患收款費用明細表二紙、收據四紙為證（本院卷第三十一頁以下
      ）；惟按保險制度旨在保護被保險人，非為減輕損害事故加害人之責任。保險
      給付請求權之發生，係以定有支付保險費之保險契約為基礎，與因侵權行為所
      生之損害賠償請求權並非出於同一原因。後者之損害賠償請求權，殊不因受領
      前者之保險給付而喪失，兩者除有保險法第五十三條關於代位行使之關係外，
      不生損益相抵問題，固經本院著有六十八年台上字四二號判例。惟該判例係針
      對保險法而為，旨在闡述保險人得代位行使被保險人對於加害人之損害賠償請
      求權時，被保險人即不得再向加害人請求損害賠償。尚難依該判例而謂除保險
      法第五十三條規定之情形外，縱保險法以外之法律有保險人得代位行使被保險
      人之權利之規定，被保險人於受領保險給付後，仍得向加害人請求損害賠償。
      依保險法第一百三十五條準用第一百零三條規定，傷害保險之保險人固不得代
      位行使被保險人對於加害人之損害賠償請求權，惟全民健康保險法第八十二條
      規定：「保險對象因汽車交通事故，經本保險提供醫療給付者，本保險之保險
      人得向強制汽車責任保險之保險人代位請求該項給付。」全民健康保險法為保
      險法之特別法，依特別法優於普通法之原則，全民健康保險法第八十二條應優
      先於保險法第一百三十五條、第一百零三條之規定而為適用。從而全民健康保
      險之被保險人因汽車交通事故，經全民健康保險提供醫療給付者，全民健康保
      險之保險人自得向強制汽車責任保險之保險人代位請求該項給付。而依強制汽
      車責任保險法第三十條規定，於該範圍內，加害人或強制汽車責任保險之被保
      險人之損害賠償責任即因而解免，全民健康保險被保險人對於加害人之損害賠
      償請求權亦因而喪失。最高法院八十八年台上字第三五三號判決可資參照。本
      件肇事車輛有投保強制汽車責任險之事實，為兩造所不爭執，是原告所請求之
      醫療費用中屬健保給付之部分，即不得向被告請求賠償，經核原告所提出之醫
      療費用明細表中，其中新竹醫院骨科部分有五萬八千八百七十三元為健保給付
      、外科部分有三十九萬二千九百七十元為健保給付，故此部分應予扣除，是其
      醫療費用部分可請求之金額為四紙收據所列之自付額三萬九千二百一十元（
      6542+1929+22940+7799= 39210）。
（三）精神慰撫金部分：
  １、再按加害人依侵權行為所負賠償責任，以相當金額為限，而所謂「相當」自應
      以實際加害情形與其名譽影響是否重大，及被害者之身分地位與加害人經濟狀
      況等關係定之，最高法院四十七年台上字第一二二一號亦著有判例。
  ２、原告丙○○、乙○○、戊○○、丁○○各請求被告應給付精神慰撫金一百萬元
      ，係以被害人陳連絨為原告四人之母無端受被告自後追撞致死，為人子女身心
      遭受無比之創痛，精神上痛苦難以言詞形容於萬一，心理上之痛楚更難以治療
      為由，經查，被告因過失行為致陳連絨死亡，使得天人永隔之痛，須由原告丙○○、乙○○、戊○○、丁○○所承受，並審酌被告高中畢業，甫自軍中退伍
      ，現係臨時工，月入不固定。而原告丙○○、乙○○、丁○○均係高中畢業，
      有正當工作，收入固定，除經其等供述在卷外，並有戶籍謄本在卷可憑，且為
      兩造所不爭執。準此，本院審酌被告實際加害情況，原告丙○○、乙○○、戊○○、丁○○遭母喪之痛，及兩造之職業、身分、地位及經濟狀況等一切狀況
      ，認原告所請求之精神慰撫金，均以五十萬元為適當，逾此數額之請求，尚嫌
      過高，不應准許。
三、
（一）綜右所述，原告因本件車禍所受之損害，原告丙○○部分為殯葬費四十一萬六
      千五百元，醫療費用三萬九千二百一十元及精神慰撫金五十萬元，共計九十五
      萬五千七百一十元；原告乙○○、戊○○、丁○○部分為精神慰撫金五十萬元
      。
（二）惟按損害之發生或擴大，被害人與有過失者，法院得減輕賠償金額或免除之，
      重大之損害原因，為債務人所不及知，而被害人不預促其注意或怠於減少損害
      者，為與有過失，民法第二百十七條第一項及第二項定有明文，此即過失相抵
      之法則。按過失相抵之責任減輕或免除，非為抗辯，而為請求權一部或全部之
      消滅，故過失相抵之要件具備時，法院得不待當事人之主張，逕以職權減輕賠
      償金額或免除之，最高法院八十年度臺上字第一七三號裁判、司法院七十九年
      十月二十九日廳民一字第九一四號函可參。復按民法第一百九十二條第一項
      及第一百九十四條之權利，係間接被害人得請求賠償之特例，上述請求權，自
      理論言，雖係固有之權利，然其權利既係基於侵權行為整個要件而發生，則此
      權利人縱係間接被害人，亦不能不負擔直接被害人之過失，倘直接被害人於損
      害之發生或擴大與有過失時，依公平之原則，亦應有民法第二百十七條過失相
      抵規定之適用，最高法院七十三年度臺再字第一八二號判例、七十二年度臺上
      第四四六號判決可資參照。
（三）末按，行人應在劃設之人行道行走，在未劃設人行道之道路，應靠邊行走，道
      路交通安全規則第一百三十三條定有明文。被害人陳連絨漠視對己身安危之維
      護，未靠邊行走而行走於快慢車道分道線附近，且路權歸屬於被告之肇事路段
      ，本院審酌本件肇事情節，被害人之行為係肇事次因，惟被告駕駛動力交通工
      具，竟未注意車前狀況，減速謹慎行駛，則為肇事主因，爰依雙方過失程度，
      認被告應負擔百分之七十之過失責任，是被告主張過失相抵，即無不合，應減
      輕被告賠償金額百分之三十。是以，原告所得請求之金額各為：
  １、原告丙○○為六十六萬八千九百九十七元（計算公式：955710×70%＝668997
      元）。
  ２、原告乙○○、戊○○、丁○○為三十五萬元（計算公式：500000×70%＝
      350000元）
八、末按保險人依強制汽車責任保險法規定給付之保險金，視為加害人或被保險人損
    害賠償金額之一部分；加害人或被保險人受賠償請求時，得扣除之，又強制汽車
    責任保險法所稱之受益人在死亡給付時，受給付之受益人為受害人之繼承人，強
    制汽車責任保險法第三十條及第十條第二款分別定有明文。經查被害人陳連絨之
    繼承人即原告丙○○、乙○○、戊○○、丁○○，已受領因陳連絨車禍死亡之保
    險給付一百四十萬元，雖係存入原告丙○○之銀行帳戶內，業據原告丙○○陳明
    ，並提出第一商業銀行存摺影本附卷可參，惟原告丙○○為受其餘原告乙○○、
    戊○○、丁○○之委託處理因本件事禍事故所生之法律上請求權、和解及受領賠
    償金額之權限，是以，應認原告丙○○所領取之保險金一百四十萬元，其中已為
    原告乙○○、戊○○、丁○○各領取三十五萬元，揆諸前開說明，原告丙○○、
    乙○○、戊○○、丁○○各受領之三十五萬保險金應視為加害人或被保險人損害
    賠償金額之一部分，被告主張應自所請求之賠償範圍內扣除，應屬可取，從而，
    原告所得請求被告賠償之金額，計為：
（一）原告丙○○：三十一萬八千九百九十七元【000000－000000（強制汽車保險理
      賠金）＝318997】。
（二）原告乙○○、戊○○、丁○○：零元【000000－000000（強制汽車保險理賠金
      ）＝0】
九、綜上所述，原告丙○○本於侵權行為損害賠償請求權，請求被告給付原告丙○○
    三十一萬八千九百九十七元，及自起訴狀繕本送達之翌日，即九十年八月四日起
    至清償日止，按年息百分之五計算之利息部分，為有理由，應予准許，超過部分
    及原告乙○○、戊○○、丁○○部分，則難謂有據，應予駁回。
八、本件原告勝訴部分，原告陳明願供擔請准宣告假執行，經核於法並無不合，爰酌
    定相當之擔保金額宣告之；至原告敗訴部分，其假執行之聲請，因訴之駁回而失
    所附麗，不予准許。
九、本件因事證已臻明確，兩造其餘攻擊、防禦方法及所為之立證，與判決之結果不
    生若何影響，無庸再逐一予以論究，合併敘明。
十、據上論結：本件原告之訴，為一部有理由，一部無理由，並依民事訴訟法第七十
    九條但書、第八十五條第一項前段、第三百九十條第二項，判決如主文。
中　　　華　　　民　　　國　　九十一　　年　　　四　　　月　　二十六　　日
                                  臺灣新竹地方法院民事第二庭
~B法　　　官　滕治平
右為正本係照原本作成。
如對本判決上訴，須於判決送達後廿日內向本院提出上訴狀。
~B法院書記官　洪儷容
中　　　華　　　民　　　國　　九十一　　年　　　四　　　月　　二十六　　日
